【裁判字號】    97,抗,233
【裁判日期】    970311
【裁判案由】    追加執行
【裁判全文】
臺灣高等法院民事裁定                   97年度抗字第233號
抗  告  人  瑞晟營造有限公司
法定代理人  甲○○
代  理  人  邱景睿律師
相  對  人  名間電力股份有限公司
法定代理人  乙○○
上列當事人間聲請追加執行事件，抗告人對於中華民國97年1月3
日臺灣台北地方法院96年度裁全字第3364號裁定，提起抗告，本
院裁定如下：
    主  文
原裁定廢棄。
    理  由
一、本件抗告人於原法院持該院96 年度裁全字第11891號民事假
    扣押裁定為執行名義，於民國（下同）96 年10月5日向該院
    聲請就相對人之銀行存款為假扣押獲准；其後又於96年11月
    20日持同一執行名義，向該院聲請就相對人對台灣電力股份
    有限公司南投區營業處之電能收購價金債權為假扣押，原法
    院依強制執行法第132條第1項裁定駁回其聲請。
二、抗告意旨略以：
  (一)強制執行法第132條第1項，假扣押之執行，應於假扣押之裁
    定送達時或送達前為之，其立法目的乃在防止債務人脫產，
    非在限制債權人權利之行使，本件既為追加扣押，不適用上
    開規定。
  (二)同法條第3 項規定，債權人收受假扣押或假處分裁定已逾三
    十日者，不得聲請執行。應僅指第一次執行而言，其後如有
    追加扣押，即無此適用。否則，有違訴訟經濟原則，於債權
    人之權利保護有違。且債權人於收受假扣押裁定後，依強制
    執行法第132條第3項於收受假扣押裁定後聲請保全程序執行
    ，復於超過三十日後，仍先後多次聲請追加執行，執行法院
    均應准許，此有司法院88 年4月司法業務研究會第37期及台
    灣高等法院暨所屬法院於94年11月25日法律座談會民事執行
    類提案第19號實務見解可稽。本件既如原裁定所謂債權人先
    於96 年10月5日聲請執行債務人之存款，嗣後於96年12月26
    日聲請追加執行債務人對於第三人台灣電力股份有限公司南
    投區營業處之電能收購債權，依上揭見解意旨，誠無不准許
    追加執行之理等語，求為將原裁定廢棄。
三、按假扣押屬保全程序，其裁定不待確定即得為執行名義，且
    為防止脫產，該等裁定之執行，應於裁定送達同時或送達前
    為之，此觀強制執行法第132條第1項之規定即明。而同法條
    第3 項之立法目的乃因保全程序具緊急性，如債權人取得准
    許保全程序之裁定後，久不執行，即與保全之目的有違，是
    上開規定應於第一次聲請執行時始有三十日之限制，至於嗣
    後追加查封，並無上開規定之限制。本件債權人第一次聲請
    執行時未逾三十日並無怠於執行之情形，自與強制執行法第
    132條第3項之情形不同，而本件債權人所欲保全之債權為60
    0 萬元，茲所查封之兆豐國際商業銀行存款新台幣（以下同
    ）198元、台北富邦商業銀行存款為16,031 元，有各該銀行
    回函可稽，不足以保全其債權至明，自應准許其追加查封，
    倘若不予准許，債權人尚須再行聲請另一假扣押裁定方得聲
    請查封，實有違訴訟經濟原則。抗告意旨指摘原裁定不當，
    求為廢棄，為有理由。本院爰將原裁定廢棄，由原法院另為
    適當之處理。
據上論結，本件抗告為有理由，爰裁定如主文。
中    華    民    國    97    年    3    月    11     日
                    民事第八庭
                        審判長法  官  劉勝吉
                              法  官  滕允潔
                              法  官  連正義
正本係照原本作成。
本裁定除以適用法規顯有錯誤為理由，並經本院許可外，不得再
抗告。如提起再抗告，應於收受後10日內委任律師為訴訟代理人
向本院提出再抗告狀。並繳納再抗告費新台幣１千元。
中    華    民    國    97    年    3     月    12    日
                              書記官  張永中


司法院資訊處製作；財團法人民間司法改革基金會備份。
